【裁判字號】    96,交訴,33
【裁判日期】    970320
【裁判案由】    公共危險等
【裁判全文】
臺灣宜蘭地方法院刑事判決              96年度交訴字第33號
公  訴  人  臺灣宜蘭地方法院檢察署檢察官
被      告  乙○○
上列被告因公共危險等案件，經檢察官提起公訴（96年度偵字第
889號），本院判決如下：
    主  文
乙○○因過失傷害人，處有期徒刑參月，如易科罰金，以新臺幣
壹仟元折算壹日，減為有期徒刑壹月又拾伍日，如易科罰金，以
新臺幣壹仟元折算壹日。又駕駛動力交通工具肇事，致人受傷而
逃逸，處有期徒刑拾月，減為有期徒刑伍月，如易科罰金，以新
臺幣壹仟元折算壹日。應執行有期徒刑陸月，如易科罰金，以新
臺幣壹仟元折算壹日。
    事  實
一、乙○○於民國95年11月14日上午7時25分許，在宜蘭縣壯圍
    鄉○○路○段227號全佳堡早餐店吃完早餐後，於騎駛車號
    NP5─772號機車離開全佳堡早餐店時，本應注意機車起駛前
    ，應注意前後左右有無障礙或車輛行人，並應讓行進中車輛
    優先通行，且駕駛人騎駛機車時，應遵守道路交通標誌、標
    線、號誌指示，於路面繪有黃色槽化線路段，應依循槽化線
    指示路線行駛，禁止跨越槽化線，而依當時天候晴、日間自
    然光線、柏油路面、路面乾燥、路面無缺陷、路面無障礙物
    、視距良好等狀況，並無不能注意之情事，詎其於起駛離開
    全佳堡早餐店時，竟疏未注意左側來車及讓行進中車輛優先
    通行，且未遵守道路交通標線指示，即貿然騎駛車號NP5─7
    72號機車自全佳堡早餐店起步，且由西向東逆向斜穿宜蘭縣
    壯圍鄉○○路○段道路，欲逕行跨越壯濱路六段路中央所繪
    之黃色槽化線至對向車道往北方頭城方向行駛，適甲○○○
    騎駛車號GRK─731號機車，亦沿壯濱路六段由北往南方向行
    駛，二車因而煞避不及於全佳堡早餐店前方之慢車道發生碰
    撞，導致甲○○○人車倒地，並因而受有左側頭部外傷併右
    側顱內出血之傷害。而乙○○於95年11月14日上午7時25分
    許車禍發生當時，明知其已騎駛機車與另一機車發生碰撞而
    肇事，並導致另一機車駕駛人甲○○○到地受傷，不僅未協
    助甲○○○就醫或報警，復未留在現場等候警方處理，反而
    另行基於肇事逃逸之犯意，立刻騎駛機車逆向橫越壯濱路六
    段路中央所繪之黃色槽化線至對向車道往北方頭城方向行駛
    而逃離現場。嗣經路人報警，警方據報前往現場處理後，經
    由現場目擊者提供肇事機車之型式，告知肇事者疑似在某九
    孔養殖場上班後，員警至該九孔養殖場查訪，九孔養殖場池
    之員工依員警所陳述之肇事機車型式，告知員警該肇事機車
    疑似乙○○所騎之機車後，員警已合理懷疑肇事者即為乙○
    ○，嗣員警回到派出所約半小時後，乙○○始至派出所到案
    說明。
二、案經甲○○○訴由宜蘭縣政府警察局礁溪分局報請臺灣宜蘭
    地方法院檢察署檢察官偵查起訴。
    理  由
一、按被告以外之人於審判外之言詞或書面陳述，除法律有規定
    者外，不得作為證據。又被告以外之人於審判外之陳述，雖
    不符前四條之規定，而經當事人於審判程序同意作為證據，
    法院審酌該言詞陳述或書面陳述作成時之情況，認為適當者
    ，亦得為證據。當事人、代理人或辯護人於法院調查證據時
    ，知有第159條第1項不得為證據之情形，而未於言詞辯論終
    結前聲明異議者，視為有前項之同意，刑事訴訟法第159條
    第1項、第159條之5分別定有明文。本件證人甲○○○於警
    詢之陳述，雖係被告以外之人於審判外之陳述，但檢察官及
    被告就上開警詢之陳述，已同意採為本案證據，依首揭規定
    ，自有證據能力。另被告、檢察官於本院審理時對於下列所
    述之其他證據資料，均不爭執其證據能力，本院審酌該等證
    據資料作成時之狀況，並無不宜作為證據情事，依刑事訴訟
    法第159條之5第2項規定，自得作為證據。
二、訊據被告乙○○固坦承「95年11月14日上午7時25分許，伊
    在宜蘭縣壯圍鄉○○路○段227號之早餐店吃完早餐後，騎
    駛車號NP5─772號機車欲斜向橫越宜蘭縣壯圍鄉○○路○段
    至對向車道往北方頭城方向行駛，惟在慢車道上與沿壯濱路
    六段由北往南方向行駛之甲○○○所騎車號GRK─731號機車
    發生碰撞，導致甲○○○人車倒地。伊於車禍發生後，知道
    甲○○○會因車禍而受傷，但伊認為是甲○○○來撞伊，伊
    怕留在現場會有事，乃逕行騎駛機車離開現場。」之事實（
    見本院卷第16、66至67頁），惟矢口否認有何過失傷害及肇
    事逃逸之犯行，辯稱「是甲○○○騎機車撞到我，不是我去
    撞他，車禍的發生我沒有過失。是甲○○○騎機車撞到我的
    ，且我有叫人報警及叫救護車，我怕留在現場會有事，才騎
    機車離開現場，我沒有肇事逃逸。」云云，然查：
（一）上揭過失傷害之犯罪事實，業據證人即被害人甲○○○於
      警詢時指訴綦詳（見警卷第5至10頁），核與被告所坦認
      「95年11月14日上午7時25分許，伊在宜蘭縣壯圍鄉○○
      路○段227號之早餐店吃完早餐後，騎駛車號NP5─772號
      機車欲斜向橫越宜蘭縣壯圍鄉○○路○段至對向車道往北
      方頭城方向行駛，惟在慢車道上與沿壯濱路六段由北往南
      方向行駛之甲○○○所騎車號GRK─731號機車發生碰撞，
      導致甲○○○人車倒地，伊知道甲○○○會因車禍而受傷
      。」之情節相符，復有道路交通事故現場圖、道路交通事
      故調查報告表各一件及事故現場照片六張、NP5─772號機
      車相片七張在卷可稽。而被害人甲○○○確因本件車禍導
      致受有左側頭部外傷併右側顱內出血等傷害之事實，亦有
      長庚紀念醫院診斷證明書一件在卷可佐。另按機車起駛前
      ，應顯示方向燈，注意前後左右有無障礙或車輛行人，並
      應讓行進中之車輛行人優先通行；駕駛人駕駛汽車（機車
      ），應遵守道路交通標誌、標線、號誌之指示，並服從交
      通指揮人員之指揮；槽化線，用以引導車輛駕駛人循指示
      之路線行駛，並禁止跨越，道路交通安全規則第89條第1
      項第6款、第90條及道路交通標誌標線號誌設置規則第171
      條第1項定有明文，被告係已考領駕駛執照之人，對此實
      難諉稱不知，其駕車行經肇事地點之宜蘭縣壯圍鄉○○路
      ○段227號前時，本應注意遵守上開規定，且依卷附前揭
      道路交通事故調查報告表所載，於事故當時為天候晴、日
      間自然光線、柏油路面、路面乾燥、路面無缺陷、路面無
      障礙物、視距良好等狀況，並無不能注意之情事，被告於
      起駛離開全佳堡早餐店時，竟疏未注意左側來車及讓行進
      中車輛優先通行，且未遵守道路交通標線指示，即貿然騎
      駛車號NP5─772號機車自全佳堡早餐店起步，且由西向東
      逆向斜穿宜蘭縣壯圍鄉○○路○段道路，欲逕行跨越壯濱
      路六段路中央所繪之黃色槽化線至對向車道往北方頭城方
      向行駛，以致煞避不及，不慎與被害人所騎駛之機車發生
      碰撞，肇致本件車禍發生，其駕駛行為顯有過失。且本件
      車禍經送請臺灣省基宜區車輛行車事故鑑定委員會鑑定肇
      事責任，其鑑定結果亦認為「乙○○駕駛重機車於路中央
      漆有黃色槽化線路段，逆向斜穿道路不當，且未注意左側
      來車被撞，為肇事原因。」，此有該鑑定委員會基宜區96
      0161案鑑定意見書附卷可參。另經本院再將本件車禍事故
      送請臺灣省車輛行車事故覆議鑑定委員會覆議鑑定肇事責
      任，其鑑定結果亦同前揭臺灣省基宜區車輛行車事故鑑定
      委員會之鑑定意見，此亦有該覆議鑑定委員會97年1月31
      日覆議字第0976200409號函附卷可佐。由此，益徵被告駕
      駛行為確有過失，且其過失行為，復與被害人之受傷間，
      具有相當因果關係。綜上所述，本件被告因過失傷害人之
      事證已臻明確，被告所辯「是甲○○○騎機車撞到伊，車
      禍的發生伊沒有過失」云云，顯屬卸責諉過之詞，不足採
      信，其犯行堪予認定，應依法論科。
（二）上揭駕駛動力交通工具肇事，致人受傷而逃逸之犯罪事實
      ，業據證人即目擊者陳水木於本院審理時指證「車禍當時
      我聽到碰的一聲，有一台機車倒在慢車道，我就看到在庭
      的被告騎機車離開現場。車禍之後，我沒有聽到被告喊早
      餐店的人，也沒有聽到被告請人叫救護車。我看到有人倒
      在慢車道上，被告就騎機車走了，早餐店裡面有一個男生
      走出來，我叫他趕快叫警察跟救護車。被告騎機車離開之
      前，我有看到被告，被告也有看到我，但被告沒有與我說
      話，也沒有請我叫救護車，我也沒有看到或聽到被告請在
      場之人幫忙叫救護車或報警。」等情綦詳（見本院卷第30
      至35頁），核與證人即承辦員警劉朝國於本院審理時結證
      「本案是我承辦的，我接獲派出所的通知到現場後，沒有
      見到肇事者在場。我去現場處理時，並不知道肇事者是誰
      ，報案的人也沒有說肇事者是誰。是現場有人講肇事者好
      像是在某間九孔養殖場工作，並跟我說肇事者所騎機車的
      型式，我才到那間九孔養殖場找，我告訴九孔養殖場員工
      該肇事車輛的型式及顏色，九孔養殖場的員工就跟我說我
      要找的機車是乙○○的機車。我回到派出所後約半個小時
      ，乙○○才到派出所。依照目擊者及九孔養殖場員工的說
      明，在乙○○到派出所之前，我已經懷疑肇事者就是乙○
      ○。」之情節相符（見本院卷第36至39頁）。其次，本件
      另一目擊者撥打110電話報警時，向接電話之員警陳稱：
      發生本件交通事故，且肇事者疑似肇事逃逸，有人受傷急
      須救護車等語之事實，亦有宜蘭縣政府警察局礁溪分局97
      年1月9日警礁偵字第0974000067號函附之宜蘭縣警察局指
      揮中心受理110報案紀錄單可佐。再者，被告因駕車疏失
      而撞擊被害人甲○○○，導致甲○○○受有左側頭部外傷
      併右側顱內出血等傷害之事實，業經認定在前，且被告復
      已坦認「伊於車禍發生後，知道甲○○○會因車禍而受傷
      ，但伊認為是甲○○○來撞伊，伊怕留在現場會有事，乃
      逕行騎駛機車離開現場。」等情不諱。依此，堪信被告騎
      駛機車肇事導致被害人甲○○○人、車倒地時，便已明知
      自己撞到人並致人受傷，且未留在現場扶助傷者就醫或報
      警處理，即逕行騎駛機車逃逸，其有肇事逃逸之意圖與犯
      行甚明，是被告所辯「是甲○○○騎機車撞到我的，且我
      有叫人報警及叫救護車，我怕留在現場會有事，才騎機車
      離開現場，我沒有肇事逃逸。」云云，要屬飾卸之詞，顯
      無可採。綜上所述，本件被告駕駛動力交通工具肇事，致
      人受傷而逃逸之事證已臻明確，其犯行堪予認定，應依法
      論科。
三、核被告乙○○之所為，係犯刑法第284條第1項前段之過失傷
    害罪、同法第185條之4之駕駛動力交通工具肇事，致人受傷
    而逃逸罪。被告所犯上開二罪間，犯意各別，行為互殊，罪
    名有異，應分論併罰之。至於被告雖辯稱「伊有託人報警，
    伊是主動自首的。」云云，且卷附之宜蘭縣警察局礁溪分局
    道路交通事故肇事人自首情形紀錄表上亦有「肇事人親自或
    託人電話報警，並已報明肇事人姓名、地點、請警方前往處
    理」之勾記，然查：本件報案人撥打110電話報警時，並未
    向接電話之員警告知肇事者姓名之事實，有前揭依宜蘭縣政
    府警察局礁溪分局97年1月9日警礁偵字第0974000067號函附
    之宜蘭縣警察局指揮中心受理110報案紀錄單可佐。其次，
    填製上開道路交通事故肇事人自首情形紀錄表之本案承辦員
    警劉朝國於本院審理時亦已結證「本案是我承辦的，我接獲
    派出所的通知到現場時，肇事者並沒有在現場，現場有人講
    肇事者好像是在某間九孔養殖場工作，並跟我說肇事者所騎
    機車的型式，但沒有講肇事者的名字。我到那間九孔養殖場
    後，先依目擊者所講的機車型式及顏色來尋找機車，但是沒
    有找到，我告訴九孔養殖場員工該肇事車輛的型式及顏色，
    九孔養殖場的員工就跟我講乙○○的名字，說我要找的機車
    是乙○○的機車，乙○○當時不在公司，我就請他轉告乙○
    ○，有一件交通案件要請她說明。我回到派出所後約半個小
    時，乙○○才到派出所。依照目擊者及九孔養殖場員工的說
    明，在乙○○到派出所之前，我已經懷疑肇事者就是乙○○
    。自首情形紀錄表是我製作的，應該是勾記錯了，我去現場
    處理時，根本不知道肇事者是誰，報案的人也沒有說肇事者
    是誰。」等語甚明（見本院卷第36至39頁）。再者，證人即
    目擊者陳水木於本院審理時亦證述「車禍當時我聽到碰的一
    聲，有一台機車倒在慢車道，我就看到在庭的被告騎機車離
    開現場。早餐店裡面有一個男生走出來，我叫他趕快叫警察
    跟救護車。被告騎機車離開之前，我有看到被告，被告也有
    看到我，但被告沒有與我說話，也沒有請我叫救護車，我也
    沒有看到或聽到被告請在場之人幫忙叫救護車或報警。」等
    情明確（見本院卷第30至35頁）。依此，足徵本件並無被告
    託人報警，並由受託人告知員警肇事者係被告之情形，且在
    被告至警局到案說明時，警方亦已查悉被告涉嫌本件過失傷
    害及肇事逃逸之犯行，是被告顯不符合自首之要件，起訴書
    認為被告屬於自首，尚有未洽，而被告辯稱「我是主動自首
    的」云云，亦不足採，併此敘明。爰審酌被告之品行、智識
    程度；被告就本件車禍之發生有於起駛時疏未注意左側來車
    及讓行進中車輛優先通行，且疏未遵守道路交通標線指示，
    企圖逆向橫越繪有黃色槽化線路段之過失，其過失程度之輕
    重及所生危害；刑法增訂第185條之4之駕駛動力交通工具肇
    事，致人死傷而逃逸罪係為追求交通安全，並科予駕駛人於
    肇事後應對被害人施以緊急救護措施，防止被害人死傷結果
    發生或擴大之義務，被告肇事逃逸之行為，已嚴重悖離前揭
    規定之立法政策目的，犯罪情節匪淺；被告於犯後猶飾詞否
    認犯行，且迄未賠償被害人損失，犯後態度不佳及被害人所
    受傷害程度等一切情狀，就被告所犯過失傷害罪，量處有期
    徒刑三月，如易科罰金，以新臺幣一千元折算一日，且依中
    華民國九十六年罪犯減刑條例第2條第1項第3款規定，減刑
    為有期徒刑一月又十五日，如易科罰金，以新臺幣一千元折
    算一日；就被告所犯駕駛動力交通工具肇事，致人受傷而逃
    逸罪，量處有期徒刑十月，且依中華民國九十六年罪犯減刑
    條例第2條第1項第3款規定，減刑為五月，併依同條例第9條
    之規定，諭知如易科罰金，以新臺幣一千元折算一日。另並
    合併定其二罪之應執行刑為有期徒刑六月，如易科罰金，以
    新臺幣一千元折算一日，以示懲儆。
據上論斷，應依刑事訴訟法第299條第1項前段，刑法第284條第1
項前段、第185條之4、第41條第1項前段、第2項、第51條第5款
，刑法施行法第1條之1，中華民國九十六年罪犯減刑條例第2條
第1項第3款、第7條、第9條，判決如主文。
本案經檢察官吳廣莉到庭執行職務。
中    華    民    國    97    年    3     月     20    日
                  刑事第三庭審判長法  官  林惠玲
                                  法  官  張育彰
                                  法  官  劉家祥
以上正本證明與原本無異。
如不服本判決應於收受本判決後10日內向本院提出上訴書狀，並
應敘述具體理由。若未敘述理由者，應於上訴期間屆滿後20日內
向本院補提理由書狀(均須按他造當事人之人數附繕本)。
                                  書記官  劉謹翊
中    華    民    國    97    年    3     月    21    日
附錄本案論罪科刑法條全文：
中華民國刑法第284條第1項前段
因過失傷害人者，處 6 月以下有期徒刑、拘役或 5 百元以下罰
金，致重傷者，處1年以下有期徒刑、拘役或5百元以下罰金。
中華民國刑法第185條之4
（肇事遺棄罪）
駕駛動力交通工具肇事，致人死傷而逃逸者，處 6 月以上 5 年
以下有期徒刑。
中華民國刑法施行法第1條之1
中華民國九十四年一月七日刑法修正施行後，刑法分則編所定罰
金之貨幣單位為新臺幣。
九十四年一月七日刑法修正時，刑法分則編未修正之條文定有罰
金者，自九十四年一月七日刑法修正施行後，就其所定數額提高
為三十倍。但七十二年六月二十六日至九十四年一月七日新增或
修正之條文，就其所定數額提高為三倍。
中華民國九十六年罪犯減刑條例第2條第1項
犯罪在中華民國九十六年四月二十四日以前者，除本特例另有規
定外，依下列規定減刑:
一、死刑減為無期徒刑。
二、無期徒刑減為有期徒刑二十年。
三、有期徒刑、拘役或罰金，減為其刑期或金額二分之ㄧ。


司法院資訊處製作；財團法人民間司法改革基金會備份。
